臺灣苗栗地方法院民事裁定             100年度監宣字第60號
聲  請  人  陳林秀有
相  對  人  陳敏雄
關  係  人  陳金良
上列聲請人聲請監護宣告事件，本院裁定如下：
    主    文
宣告相對人陳敏雄（民國○○年○ 月○ 日生，身分證統一編號：Ｚ0
00000000號）為受監護宣告之人。
選定聲請人陳林秀有（民國○○年○ 月○○日生，身分證統一編號：
Ｚ000000000號）為受監護宣告人陳敏雄之監護人。
選定關係人陳金良（民國○○年○ 月○○日生，身分證統一編號：Ｚ0
00000000號）為會同開具財產清冊之人。
程序費用新台幣壹仟元由受監護宣告之人負擔。
    理    由
一、按對於因精神障礙或其他心智缺陷，致不能為意思表示或受
    意思表示，或不能辨識其意思效果者，法院得因本人、配偶
    、四親等之親屬，最近1 年有同居事實之其他親屬、檢察官
    、主管機關或社會福利機構之聲請，為監護之宣告，民法第
    14條第1 項定有明文。次按，受監護宣告之人應置監護人；
    法院為監護之宣告時，應依職權就配偶、四親等內之親屬、
    最近1 年有同居事實之其他親屬、主管機關、社會福利機構
    或其他適當之人選定1 人或數人為監護人，並同時指定會同
    開具財產清冊之人；法院選定監護人時，應依受監護宣告之
    人之最佳利益，優先考量受監護宣告之人之意見，審酌一切
    情狀，並注意下列事項：一、受監護宣告之人之身心狀態與
    生活及財產狀況。二、受監護宣告之人與其配偶、子女或其
    他共同生活之人間之情感狀況。三、監護人之職業、經歷、
    意見及其與受監護宣告之人之利害關係。四、法人為監護人
    時，其事業之種類與內容，法人及其代表人與受監護宣告之
    人之利害關係，民法第1110條、第1111條第1 項、第1111條
    之1 定有明文。
二、聲請人主張略以：聲請人陳林秀有為相對人陳敏雄之配偶，
    相對人於民國99年3 月31日因交通事故，致頭部受傷，雖經
    送醫治療，仍不見起色，日常生活均仰賴他人照料，已因精
    神障礙或心智缺陷致不能為意思表示或受意思表示，或不能
    辨識其意思表示效果之程度，日常生活事務均無法自理，為
    此請求宣告相對人為受監護宣告之人，及選任聲請人陳林秀
    有為相對人之監護人等語，業據其提出與所述相符之戶籍謄
    本、為恭紀念醫院診斷證明書、中華民國身心障礙手冊影本
    等件為證。另本院於100 年7 月22日上午10時整，至為恭醫
    院仁愛院區實施鑑定程序，現場有財團法人為恭醫院鄧方怡
    醫師、聲請人陳林秀有及相對人之子女陳金華、陳再興、陳
    再成、陳金標、陳義同、陳金良等人在場，法官當場審驗相
    對人之心神狀況，相對人於訊問時均坐輪椅，手腳已有萎縮
    ，頭部有手術後之明顯疤痕及凹陷，訊問過程中均未表示意
    見，對於聲請人、法官之叫喚亦無反應，僅不斷玩弄醫療器
    材。又經鑑定人鄧方怡醫師初步表示略以：相對人於100 年
    3 月11日由為恭醫院轉送林口長庚醫院開刀，惟術後幾乎不
    能講話，有無意識單音發聲，無法自己吃飯，僅需製作簡易
    鑑定即可等語，此有本院100 年7 月22日於上開處所製作之
    勘驗筆錄附卷可稽。
三、嗣經上開醫師函覆精神鑑定報告書載明略以：相對人於99年
    3 月11日發生交通事故被送至為恭醫院急診，當日送至加護
    病房，診斷有硬腦膜下腔出血，翌日辦理轉院至林口長庚醫
    院救治，並接受顱骨切開手術，出院後於99年6 月間送至護
    理之家，同年8 月27日因合併水腦症，在為恭醫院進行左側
    腦室腹腔分流手術，100 年6 月27日再次進行右側腦室腹腔
    分流手術，期間因引流管感染或堵塞，曾2 次於為恭醫院腦
    神經科住院治療。相對人自99年3 月11日送至為恭醫院，即
    呈現意識呆僵之狀態，不能言語，昏迷指數多保持在E4V1M5
    ，食、衣、住、行、盥洗、如廁需完全仰賴他人照顧，並領
    有重大傷病卡，目前無法說話，不能站立或走路，但可平穩
    坐在輪椅上，需人餵食、洗澡、梳洗、處理大小便，日常生
    活均仰賴他人照顧，意識不清，雙眼睜開，但乏眼神接觸，
    表情疏離，無語言表達或發聲，上肢肌張力可，下肢較弱，
    不能穩定站立，右側上下肢無力，對疼痛有退縮反應，可無
    目的性自主運動，有抓握能力，但無法自行翻身，認知功能
    、抽象思考及判斷能力顯著缺損，無法配合施測判別，相對
    人整體狀況已達完全不能為意思表示或辨識意思表示效果之
    程度等語，此有為恭醫院1000年7 月27日為恭醫字第100000
    0619號函檢附簡易精神鑑定報告書1 份在卷可參。綜觀上情
    ，足認相對人確因精神障礙或其他心智缺陷，至不能為意思
    表示或受意思表示，或不能辨識其意思表示效果之程度，爰
    依法宣告相對人為受監護宣告之人。
四、茲審酌聲請人陳林秀有為相對人之配偶，乃相對人最近之親
    屬，表示願意負起將來照顧相對人之責任，且目前實際負起
    照顧相對人之責任，聲請人之子女陳金良、陳金華、陳義同
    、陳再興、陳再成、陳金標亦出具同意書表示贊同由聲請人
    擔任相對人之監護人，目前相對人之醫療照顧亦無疏忽不當
    之處，此有戶籍謄本、同意書可資證明。復參酌苗栗縣政府
    訪視調查報告略以：相對人於發生意外前均與聲請人共同生
    活，意外發生後，聲請人則與6 名子女共同照顧相對人生活
    ，目前相對人安置於為恭醫院護理之家，費用由相對人積蓄
    及6 名子女共同負擔，聲請人每日上午至護理之家陪伴、照
    顧相對人，相對人現已無法辨識家中成員之姓名及特徵，但
    家中成員仍如往昔對相對人付出關懷，評估聲請人在各方面
    之功能，尚無不宜擔任相對人之監護人之處等語。茲審酌相
    對人之身心狀態與生活及財產狀況、與其他家人共同生活之
    人間之情感狀況，及審酌監護人之職業、經歷、意見及其與
    相對人之利害關係，爰選定聲請人陳林秀有為相對人之監護
    人，另關係人陳金良為受監護宣告人陳敏雄之長子，同意擔
    任會同開具財產清冊之人，爰依上揭規定，指定關係人陳金
    良為會同開具財產清冊之人。
五、末按，監護人於執行有關受監護人之生活、護養療治及財產
    之職務時，應尊重受監護人之意思，並考量其身心狀況與生
    活狀況；監護開始時，監護人對於受監護人之財產，應依規
    定會同本院選定開具財產清冊之人，於2 月內開具財產清冊
    ，並陳報法院；於前條之財產清冊開具完成並陳報法院前，
    監護人對於受監護人之財產僅得為管理上必要之行為；監護
    人對於受監護人之財產，非為受監護人之利益，不得使用、
    代為或同意處分；監護人代理受監護人購置或處分不動產，
    或就其居住之建築物或基地出租、供他人使用或終止租賃，
    非經法院許可，不生效力；新修正民法第1112條、第1113條
    准用第1099條、第1099-1、第1101條第1 項及第2 項之規定
    甚明，請參照辦理。
六、依非訟事件法第608條第1項，裁定如主文。
中    華    民    國    100   年     8    月    23    日
                  家事法庭    法  官  李麗萍
以上正本係照原本作成。
如不服本裁定關於選定監護人及指定會同開具財產清冊之人等部
分，應於送達後10日內向本院提出抗告狀，並應繳納抗告費新臺
幣1000元；其餘關於宣告監護部分，不得抗告。
                              書記官  陳慧玲
中    華    民    國    100   年     8    月    23    日